【裁判字號】    89,判,2698
【裁判日期】    890908
【裁判案由】    營利事業所得稅
【裁判全文】
最  高  行  政  法  院  判  決                  八十九年度判字第二六九八號
    原      告  昭伸企業有限公司
    代  表  人  甲○○
    被      告  財政部臺灣省北區國稅局
    代  表  人  林吉昌
右當事人間因營利事業所得稅事件，原告不服行政院中華民國八十八年一月七日台八
十七訴字第○○六六七號再訴願決定，提起行政訴訟。本院判決如左：
    主  文
原告之訴駁回。
訴訟費用由原告負擔。
    事  實
緣原告八十二年度營利事業所得稅結算申報，原經被告核定有案。嗣被告依據財政部
臺灣省中區國稅局之通報資料，查得原告虛報營業成本項下之薪資費用新臺幣（下同
）四○○、○○○元，致短報所得額，乃剔除該期虛增之薪資費用四○○、○○○元
，核定其全年所得額為一、九○二、七五○元，除發單補徵其八十二年度營利事業所
得稅一○○、○○○元外，並按所漏稅額處以一倍之罰鍰計一○○、○○○元。原告
不服，申經復查結果，未獲變更，提起一再訴願，遞遭決定駁回，遂提起行政訴訟。
茲摘兩造訴辯意旨於次：
原告起訴意旨略謂：
一、本件依八十七年十月二十八日修正公布之行政訴訟法提起，依法應由高等行政法
    院審理。
二、臺灣板橋地方法院八十六年度訴字第八一九號刑事判決所認定之事實，與本案事
    實完全一致。茲分述如下：
（一）邱瑞萬於八十二年向原告所實領金額為四○○、○○○元，並無其他。
（二）本件原告未僱用邱瑞萬而虛報其薪資費用四○○、○○○元，即刑事判決事實
      所載之工廠場地工程轉包四○○、○○○元之工程費用，原告於八十二年有此
      筆四○○、○○○元之支出，僅名目不同。
（三）原告負責人甲○○被刑事庭依違反商業會計法科處有期徒刑三個月，即係本案
      將工程費用支出登載為邱瑞萬之八十二年元月至十二月之工資所得，而幫助邱
      瑞萬逃漏該年之營利事業所得稅一○○、○○○元，足以生損害於稅捐稽徵機
      關課徵稅捐之正確性。
三、原告「八十二年至八十六年一月間」轉包之工廠場地整地工程費四○○、○○○
    元，與邱瑞萬「八十二年薪資所得四○○、○○○元」係屬一事，行政院再訴願
    決定將此同一事件事實析而為二，認係不相同之事件事實，容有疏誤。
四、綜上所述，本件原處分及一再訴願決定，均有違誤，請判決併予撤銷等語。
被告答辯意旨略謂：
一、本件原告八十二年度營利事業所得稅結算申報，經被告核定全年課稅所得額一、
    五○二、七五○元，嗣經財政部臺灣省中區國稅局八十四年七月二十四日中區國
    稅三字第八四○○四七四○八號函略以：納稅義務人邱瑞萬八十二年度其薪資所
    得來源分屬二十四家廠商共計八、八二九、四○○元，顯屬異常，疑遭人虛列薪
    資藉以逃漏稅，經被告函請原告到局備詢，原告委任其業務經理吳華民前來應查
    ，主張邱瑞萬受僱於原告「臺中火力發電廠煙囪、預製工廠場地整地工程」工地
    擔任雜工，係按日點工計算工資，惟邱瑞萬每日工資金額已不復記憶，亦無法提
    示工單等資料供核，邱瑞萬工作期間為半年，原告係於每月五日、二十日以現金
    發放工資，尚無領款人簽收記錄等語，有吳華民八十五年五月二十四日於被告處
    談話筆錄附卷可按。再按原告提示與陽礎鋼鐵股份有限公司（以下稱陽礎公司）
    之工程勞務合約訂立日期為八十二年十二月十三日，惟邱瑞萬之領薪紀錄八十二
    年一月至八月每月三○、○○○元，九月至十二月每月四○、○○○元，合計四
    ○○、○○○元，與原告所稱僱用邱瑞萬之工作期間為半年，且邱瑞萬工資係按
    日計資及原告在臺中火力發電廠承包之勞務工程日期等互相矛盾。又邱瑞萬早於
    八十一年一月離家出走，行蹤不明，有村長證明書及派出所受理失蹤人口案件登
    記表影本可稽，談話筆錄又稱係以現金支付薪資，惟無領款人之簽收紀錄，無法
    證明八十二年度確有僱用邱瑞萬之事實，被告以其虛列薪資四○○、○○○元，
    除依法補徵稅款外，並處以罰鍰，並無不合。
二、按「當事人主張事實須負舉證責任，倘其所提出之證據，不足為主張事實之證明
    ，自不能認其主張之事實為真實。」鈞院三十六年判字第十六號著有判例，違章
    案件雖由被告調查舉證，惟若舉證事實，依吾人一般生活經驗，足可認為係違章
    事實，原告自應就其有利事實負舉證責任。本件原告雖已就其主張提示承攬陽礎
    公司所轉包之臺中火力發電廠之工程合約影本供核，惟核該承攬合約係於八十二
    年十二月十三日訂立，且依該合約第十二條明定合約有效期間為「自簽定之日起
    生效，至工程竣工經驗收合格並保固期滿之次日自動失效。」是被告以本件原告
    主張八十二年度確有僱用邱瑞萬於其承攬之臺中火力發電廠工地擔任雜工半年，
    核與上開承攬合約係自八十二年十二月十三日生效，及原告列報邱瑞萬係自八十
    二年一月起即已任職不合。至原告稱係支付工程整地費四○○、○○○元，並經
    臺灣板橋地方法院判決有支付事實乙節，經查邱瑞萬自八十一年元月二十日已離
    家出走，不知去向，有臺中縣龍井鄉麗水村辦公室證明書及臺中縣警察局受理失
    蹤人口案件登記表附案可稽，依原告主張邱瑞萬係於其工地擔任雜工半年。如屬
    實情，然邱瑞萬如何能於同一年度內分赴二十四家不同公司任職受薪，且原告對
    於其主張邱瑞萬確實承包整地工程，並按日計算工資，惟有關每日工資金額及計
    工單，均以時隔已久不復記憶及並未保存，另付款方式亦主張現金交付，未經邱
    瑞萬簽收等辭予以搪塞，顯見原告主張有僱用及支付邱瑞萬薪資四○○、○○○
    元均屬虛構，且原告主張支付之事實，自應依前揭規定負舉證責任，惟原告迄未
    提示具體事證以實其說，空言主張，核不足採。
三、綜上所述，本件原告之訴為無理由，請判決駁回原告之訴等語。
    理  由
一、按：「本法修正條文施行日期，由司法院以命令定之。」民國八十七年十月二十
    八日修正公布之行政訴訟法第三百零八條第二項定有明文。司法院業依前開法文
    以命令訂定行政訴訟法修正條文之施行日期為八十九年七月一日，另「新法施行
    後，於施行前已繫屬而尚未終結之行政訴訟事件，由最高行政法院依新法裁判之
    。．．．」行政訴訟法施行法第二條亦予明定。是本件應由本院審理，原告主張
    本件應依修正後之行政訴訟法規定由高等行政法院審理，尚有誤會，先予明。
二、按「營利事業所得之計算，以其本年度收入總額減除各項成本費用，損失及稅捐
    後之純益額為所得額。」另「納稅義務人已依本法規定辦理結算申報，但對依本
    法規定應申報課稅之所得額有漏報或短報情事者，處以所漏稅額兩倍以下之罰鍰
    。」行政訴訟法第二條、所得稅法第二十四條第一項、第一百十條第一項分別定
    有明文。
三、本件原告八十二年度營利事業所得稅結算申報，於營業成本項下列報給付邱瑞萬
    之薪資費用四○○、○○○元之事實，為訴辯兩造所不爭。被告於原告申報後，
    依據財政部臺灣省中區國稅局之通報資料，認原告前開營業成本項下之薪資費用
    四○○、○○○元，係屬虛列，爰予剔除，原告則以如事實欄所述為爭執。經查
    ：
（一）依原處分卷內所附財政部臺灣省中區國稅局之邱瑞萬八十二年度綜合所得稅核
      定通知書所載，邱瑞萬於八十二年計自二十四處所得來源取得薪資所得八、八
      二九、四○○元。經核非惟邱瑞萬取得之薪資金額顯高於常人所可取得薪資甚
      多，有悖常情，且邱瑞萬於同一年內分別於二十四處任職受薪，亦違常理。
（二）被告通知原告說明本件邱瑞萬薪資給付情形時，原告所委任之該公司業務經理
      吳華民陳稱：邱瑞萬受僱於該公司台中火力發電廠煙囪、預製工廠場地整地工
      程工地擔任雜工，係按日點工計算工資，惟邱瑞萬每日工資金額已不復記憶，
      亦無法提示該計工單等資料供核，邱瑞萬工作期間為半年，該公司係於每月五
      日、二十日以現金發放工資，尚無領款人簽收記錄等語，此有該次談話筆錄附
      於原處分卷可按。另依原告與陽礎鋼鐵股份有限公司訂立之勞務承攬合約記載
      原告係於八十二年十二月二十三日與陽礎鋼鐵股份有限公司訂約，該契約自簽
      定之日起生效；又原告之薪資表記載邱瑞萬自八十二年一月至八月每月三萬元
      ，九月至十二月每月四萬元等情，此有前開合約書及原告之薪資冊附於原處分
      卷可憑。經核吳華民所述與前開二項文書所載，均有矛盾。
（三）邱瑞萬之妻邱郭玉美於八十三年三月十五日以邱瑞萬於八十二年十一月下旬離
      家出走不知去向為由，向警察派出所申辦行方不明人口登記，此有受理失蹤行
      方不明人口案件登記表附於原處分卷可按。苟邱瑞萬確自八十二年一月起即受
      僱於原告，且繼續工作至同年十二月，則邱郭玉美自不可能於同年十一月以不
      知邱瑞萬行蹤，而為前開申報。
（四）原告所述其僱用邱瑞萬並給付薪資一節，既有前述違反常情之處，其又無法提
      出其他積極事證以證實之，應認原告之主張為不可採。
四、綜上所述，本件原告既未僱用邱瑞萬及給付薪資與邱瑞萬，其於為八十二年度營
    利事業所得稅結算申報時，竟虛列給付邱瑞萬薪資四十萬元於營業成本一項，被
    告依前揭法文予以剔除，核定其全年所得額為一、九○二、七五○元，除發單補
    徵其八十二年度營利事業所得稅一○○、○○○元外，並按所漏稅額處以一倍之
    罰鍰計一○○、○○○元，自無違誤，一再訴願決定遞予維持，亦無不合，原告
    起訴意旨求予撤銷，為無理由，應予駁回。
五、本件原告之代表人甲○○因有關虛列本件薪資之給付一事，經檢察官提起公訴，
    臺灣板橋地方法院以甲○○係犯違反商業會計法罪，爰予判處有期徒刑三月，緩
    刑三年，此固有臺灣板橋地方法院八十六年度訴字第八一九號刑事判決附於本院
    卷可證，該判決所為事實認定，固與本件非盡相同，惟行政訴訟與刑事訴訟，原
    可各自認定事實，本院自不受前開判決認定事實之拘束，併此明。
據上論結，本件原告之訴為無理由，爰依行政訴訟法施行法第二條、行政訴訟法第九
十八條第三項前段，判決如主文。
中    華    民    國     八十九      年      九      月       八        日
              最 高 行 政 法 院 第 四 庭
                                審 判 長 法  官      吳  錦  龍
                                         法  官      高  啟  燦
                                         法  官      林  家  惠
                                         法  官      姜  仁  脩
                                         法  官      吳  明  鴻
右  正  本  證  明  與  原  本  無  異
                                         法院書記官  阮  桂  芬
中    華    民    國     八十九      年      九      月       八        日


司法院資訊處製作；財團法人民間司法改革基金會備份。
